【裁判字號】    99,刑智上易,19
【裁判日期】    990318
【裁判案由】    違反著作權法
【裁判全文】
智慧財產法院刑事判決
                                  99年度刑智上易字第19號
上  訴  人  甲○○
即  被  告
上列上訴人因違反著作權法案件，不服臺灣臺北地方法院98年度
易字第3256號，中華民國98年12月31日第一審判決（起訴案號：
臺灣臺北地方法院檢察署98年度偵字第12495 號），提起上訴，
本院判決如下：
    主  文
上訴駁回。
    理  由
一、按智慧財產刑事案件不服地方法院之第一審判決而上訴者，
    除少年事件外，應向管轄第二審之智慧財產法院為之。上訴
    書狀應敘述具體理由。第二審法院認為上訴書狀未敘述理由
    或上訴有第362 條前段之情形者，應以判決駁回之。智慧財
    產法院組織法第3 條第2 款、智慧財產案件審理法第25條第
    1 項，及刑事訴訟法第361 條第1 項、第2 項、第367 條前
    段，分別定有明文。所謂具體理由，必係依據卷內既有訴訟
    資料或提出新事證，指摘或表明第一審判決有何採證認事、
    用法或量刑等足以影響判決本旨之不當或違法，而構成應予
    撤銷之具體事由，始克當之（例如：依憑證據法則具體指出
    所採證據何以不具證據能力，或依憑卷證資料，明確指出所
    為證據證明力之判斷如何違背經驗、論理法則），若僅泛言
    原判決認定事實錯誤、違背法令、量刑失之過重或輕縱，而
    未依上開意旨指出具體事由，或形式上雖已指出具體事由，
    然該事由縱使屬實，亦不足以認為原判決有何不當或違法者
    （例如：對不具有調查必要性之證據，法院未依聲請調查亦
    未說明理由，或援用證據不當，但除去該證據仍應為同一事
    實之認定），皆難謂係具體理由，俾與第二審上訴制度旨在
    請求第二審法院撤銷、變更第一審不當或違法之判決，以實
    現個案救濟之立法目的相契合，並節制濫行上訴（最高法院
    97年度台上字第892號判決要旨參照）。
二、查被告前因竊盜案件，經臺灣臺北地方法院於民國98年5 月
    13日以98年度簡字第76號判處拘役30日，緩刑3 年確定；復
    因違反著作權法案件，經同法院於98年8 月14日以98年度簡
    字第2250號判處有期徒刑6 月，嗣經同院合議庭於98年10月
    15日以98年度簡上字第359 號判決駁回被告上訴，並諭知緩
    刑2 年確定。原審乃認本件不宜逕以簡易判決處刑，而改依
    通常程序審理，經調查審理後予以論罪科刑，認被告係犯著
    作權法第91條之1 第3 項前段（贅引第2 項）之散布侵害著
    作財產權之光碟罪。被告意圖散布而持有之低度行為，為散
    布之高度行為所吸收，不另論罪。被告先後多次散布侵害著
    作財產權之光碟重製物之犯行，因係於密集期間內以相同之
    方式持續進行，未曾間斷，是此散布犯行，即具有反覆、延
    續實行之特徵，從而在行為概念上，縱有多次之散布舉措，
    仍應評價認係包括一罪之集合犯，僅論以一罪。爰審酌被告
    為牟取不法利益，竟散布侵害他人著作財產權之盜版光碟，
    所為已影響告訴人之正常營運與收益，惟念及被告犯後已坦
    承犯行，犯後態度尚可，且其患有開放性肺結核，因病無工
    作能力，始為本案犯行，復參酌被告因此不法獲利非高，所
    查扣盜版光碟之數量，及其素行、犯罪動機、手段、經營時
    間、對被害人所生危害程度等一切情狀，量處有期徒刑6 月
    ，併諭知易科罰金之折算標準，及將扣案之盜版光碟共66片
    、光碟空盒33個、販賣所得現金900 元等物，依著作權法第
    98條之規定宣告沒收。且認原判決附表二之視聽著作光碟片
    部分公訴人均未查明著作財產權人為何人，是否屬他人享有
    著作財產權之著作物未明，亦無其他積極證據足以證明或可
    資以查明如附表二所示之光碟片係屬他人享有著作財產權之
    著作物，自難遽認被告販售如附表二所示光碟片部分亦觸犯
    著作權法第91條之1 第3 項之明知係侵害他人著作財產權之
    光碟重製物而散布罪嫌，因此部分公訴人所指摘之犯行與被
    告甲○○前開經本院論罪科刑部分，具有裁判上一罪關係，
    爰不另為無罪之諭知。經形式上審核，原判決認事用法並無
    不當，且量處有期徒刑6 月，係被告所犯之著作權法第91條
    之1 第3 項前段規定之法定最低度刑，核屬妥適。
三、按量刑之輕重及是否宣告緩刑，係屬事實審法院得依職權自
    由裁量之事項，茍於量刑時，已依行為人之責任為基礎，並
    斟酌刑法第57條各款所列情狀，而未逾越法定範圍，又未濫
    用其職權，即不得遽指為違法。本件原判決於量刑時業已依
    刑法第57條規定就被告犯罪相關一切情狀詳為審酌並敘明理
    由，量處法定最低度刑，已如上述，未濫用自由裁量權限甚
    明。被告不服原審判決提起上訴，上訴意旨僅略稱：其前未
    有何前科，因9 年前車禍造成殘疾，近又罹患開放性肺結核
    ，無法正常工作，一時失慮而犯本件，其母亦雙腳鈣化需換
    人工關節，後發之案判緩刑，本件為前發之案，卻判處較後
    發之案更重，請予自新機會云云，並未對卷內既有訴訟資料
    或提出新事證，指摘或表明原審判決有何採證認事、用法或
    量刑等足以影響判決本旨之不當或違法，而構成應撤銷之具
    體事由，是其上訴並無具體之理由。至被告指上揭經臺灣臺
    北地方法院於98年8 月14日以98年度簡字第2250號判處有期
    徒刑6 月，嗣經同院合議庭於98年10月15日以98年度簡上字
    第359 號判決駁回上訴，並諭知緩刑2 年確定之案件，與本
    件係同一案件，本件復予判刑係一罪兩判云云。惟查該件判
    決確定之事實係被告於本件98年5 月14日被查獲之後，又另
    行起意復自98年5 月間起販入非法重製視聽光碟販賣，而於
    98年5 月29日凌晨被查獲之事實，核係不同之二案件，且該
    件判決事實亦未含括本件事實，自無一罪兩判之情形，被告
    所指不無誤會。顯見其上訴，不合上訴之法定要件，應予駁
    回。並不經言詞辯論為之。
據上論斷，應依智慧財產案件審理法第1 條，刑事訴訟法第367
條前段、第372 條，判決如主文。
中    華    民    國    99    年    3     月    18    日
                    智慧財產法院第二庭
                          審判長法  官  陳國成
                                法  官  蔡惠如
                                法  官  陳忠行
以上正本係照原本作成。
不得上訴。
中    華    民    國    99    年    3     月    18    日
                                書記官  陳士軒


司法院資訊處製作；財團法人民間司法改革基金會備份。
